臺中高等行政法院判決　　　　　　　　　　　　　　　九十年度訴字第一六四○號
　　　　　　　　　　　　　　　.
　　原　　　告　丙辛酉環保企業股份有限公司
　　代　表　人　甲○○
　　訴訟代理人　戊○
　　被　　　告　臺中縣環境保護局
　　代　表　人　乙○○
　　訴訟代理人　丙○○
　　　　　　　　丁○○
右當事人間因廢棄物清理法事件，原告不服臺中縣政府中華民國九十年十月二十三日
九十府訴委字第三○○九五六號訴願決定，提起行政訴訟，本院判決如左︰
　　主  文
原告之訴駁回。
訴訟費用由原告負擔。
　　事  實
壹、事實概要：
　　緣原告係從事氰化銀與鍍金廢液回收處理業務，經行政院環境保護署於民國九十
    年三月一日稽查發現，原告未取得事業廢棄物處理廠操作許可證，即與仁愛醫院
    台中分院、沙鹿童綜合醫院及逢美照相館等事業機構訂立契約，約定代為處理其
    事業廢棄物─廢定顯影液，違反行為時廢棄物清理法第二十條之規定，乃移由被
    告機關依行為時同法第二十七條規定處罰鍰新台幣六萬元，並停止該營業行為，
    原告不服，提起訴願，遭決定駁回，遂提起行政訴訟。
貳、兩造聲明：
  一、原告聲明求為判決：
      訴願決定及原處分均撤銷。
  二、被告聲明求為判決：
  　　駁回原告之訴。
參、兩造之爭點：
  一、原告主張之理由：
（一）原告於民國九十年三月一日遭行政院環境保護署稽查督察大隊中區隊稽查發現
      ，原告與仁愛醫院台中分院、沙鹿童綜合醫院及逢美照相館訂有契約，擬代理
      處理該等公司所產生之廢定顯影液，然因原告未依公民營廢棄物清除處理機構
      許可管理辦法取得處理場操作許可，及上述三家公司不願配合原告向主管機關
　　　辦理有害事業廢棄物再利用申請，因此原告並未實際從事「處理」廢定顯影液
      。
（二）依九十年十一月二十三日新修正「公民營廢棄物清除處理機構許可管理辦法」
      第十八條規定：「清除、處理或清理機構從事廢棄物清除、處理業務，應與委
      託人訂定契約書，並於訂定契約書之次日起三十日內，檢具該契約書副知雙方
      當事人所在地之直轄市、縣（市）主管機關。」原告因未取得處理場操作許可
      及上述三家公司未能配合辦理有害事業廢棄物再利用申請，因此雖訂定契約，
      然該合約為一無效之契約行為，且原告亦未對該契約向主管機關申報，如原告
      所訂上開三份合約為有效，被告應依九十年十月二十四日新修正廢棄物清理法
      第五十二條規定處分原告未向主管機關申報契約書之行為才是。
（三）又依事業廢棄物貯存清除處理方法及設施標準第二條第三款規定對處理之定義
      ，九十年三月一日行政院環境保護署稽查督察大隊中區稽查員至原告公司時並
      未發現實際「處理」行為，亦無拍攝相關處理行為照片供佐證，且原告果如稽
      查員於工作紀錄單內容所撰寫有實際處理行為，從八十五年、八十七年從事有
      害事業廢棄物處理至今已觸犯廢棄物清理法第四十六條第四款規定，應處以一
      年以上五年以下有期徒刑，常業者，更應處以三年以上十年以下有期徒刑，方
      為適法處分。
（四）綜上說明，原告雖與上開三家客戶訂有契約，然未能配合法令申請相關許可，
      其契約自當視同為一無效契約行為，且稽查員亦無發現原告有實際進行「處理
      」之行為，故懇請判決如訴之聲明。
　二、被告主張之理由：
（一）按「公民營廢棄物清除、處理機構經營廢棄物之貯存、清除或處理業務，應列
      明專業技術人員與貯存、清除或處理之工具、方法、設備及場所，向地方主管
      機關申請核發許可證。但從事有害事業廢棄物之貯存、清除或處理者，地方主
      管機關應先報請中央主管機關核准，始得發給許可證。」「有害事業廢棄物之
      輸出、輸入或再利用，應先經中央主管機關許可。」分別為行為時廢棄物清理
      法第二十條及第十八條所明定，「一般事業廢棄物再利用之類別及管理方式，
      由中央主管機關會商目的事業主管機關後公告。未經公告再利用之一般事業廢
      棄物，計畫再利用，得檢具再利用計畫，向地方主管機關核轉中央主管機關核
      准。」為事業廢棄物貯存清除處理方法及設施標準第三十一條第一項及第二項
      所規定。本件原告尚未取得事業廢棄物處理廠操作許可證，而定顯影液亦未申
      請再利用，經行政院環境保護署稽查督察大隊中區隊查獲，原告與仁愛醫院台
      中分院、沙鹿童綜合醫院及逢美照相館簽約處理其事業廢棄物（定顯影液），
      有行政院環境保護署九十年三月十六日環署督字第○○一六一八一號函、督
      察工作紀錄表及其契約書影本可稽，揆諸前揭法條規定，被告依法處分，並無
      違法或不當。
（二）原告雖主張簽約代三家事業機構處理定顯影液事業廢棄物，因三家事業機構未
　　　配合辦理再利用申請，故未實際執行處理，又主張其所違反者為未依法向主管
      機關申報契約書；且原告持續處理該廢棄物，若有被告所指述之情節，則應依
      新修正廢棄物清理法第四十六條處以刑罰云云。惟查，本案原告與三家事業機
      關簽約代處理事業廢棄物，即應符合行為當時廢棄物清理法之規定申請處理許
      可證或再利用許可，其未申請簽約處理即屬違法，環保署稽查時予以告發，並
      經其確認簽名，原告以其簽約處理期間均在查獲違反之前，稽查未當場查獲處
      理行為及無採證照片予以全盤否認，顯為推諉之詞。又由其處理童綜合醫院電
      解銀粉之事實，童綜合醫院為醫療院所，銀粉非其事業產品，雖已初步處理仍
      屬其事業廢棄物，其代處理仍應取得處理許可，其違反廢棄物清理法第二十條
      之事實明確。再者，依行為時「公民營廢棄物清除處理機構管理輔導辦法」第
      二十三條至第二十五條規定，處理事業廢棄物應申報合約及相關處理情形，其
      未依法申報確已違反，但因已對其違法處理部分處分，本一事不二罰原則，故
      未予以同時處分。末依行為時廢棄物清理法第二十二條規定，違法行為有「棄
      置有害事業廢棄物或污染環境」等要件時應依本條文處以刑法，本案其處理並
      未查獲棄置或污染環境之事實，故並無構成刑法要件，尚無送刑法之需要；另
      其雖持續處理，但係首度查獲，亦不宜視為常業累犯，故被告予以行政處分亦
      採最低額度。
（三）綜上所述，訴願決定並無違誤，原處分亦無不當，請駁回原告之訴，以維法紀
      。
　　理  由
一、按「公民營廢棄物清除、處理機構經營廢棄物之貯存、清除或處理業務，應列明
    專業技術人員與貯存清除、處理之工具、方法、設備及場所，向地方主管機關申
    請核發許可證。但從事有害事業廢棄物之貯存、清除或處理者，地方主管機關應
    先報請中央主管機關核准，始得發給許可證。」「公民營廢棄物清除、處理機構
    ，違反第二十條者，處二萬元以上五萬元以下罰鍰，並制止其營業。」行為時廢
    棄物清理法第二十條及第二十七條定有明文。次按「本標準專用名詞定義如左：
    一、貯存：指事業廢棄物於清除、處理前，放置於特定地點或貯存容器、設施內
    之行為。二、清除：指事業廢棄物之收集、運輸行為。三、處理：指左列行為：
    （一）中間處理：指事業廢棄物在最終處置前，以物理、化學、生物、熱處理或
    其他處理方法，改變其物理、化學、生物特性或成分，達成分離、減積、去毒、
    固化或安定之行為。（二）最終處置：指衛生掩埋、封閉掩埋、安定掩埋或海洋
    棄置事業廢棄物之行為。（三）再利用：指事業機構產生之事業廢棄物自行、販
    賣、轉讓或委託做為原料、材料、燃料、填土或其他經中央主管機關及目的事業
    主管機關認定之用途行為，並應符合本標準規定者。」亦為行為時事業廢棄物貯
    存清除處理方法及設施標準第二條第一、二、三款所明定。
二、經查，本件原告係從事氰化銀與鍍金廢液回收處理作業，未取得事業廢棄物處理
    操作許可證之事實，迭經原告陳明屬實，並有原告所提台中縣政府營利事業登記
    證在卷可稽。而原告未取得上開操作許可，即代處理仁愛醫院台中分院、沙鹿童
    綜合醫院及逢美照相館之定顯影液，於九十年三月一日為行政院環境保護署稽查
    督察大隊中區隊稽查查獲等情，有督察工作紀錄表影本及契約書影本附卷可憑，
    該稽查紀錄所載事項並經原告在場職員趙秀清（任職原告總務部門，為原告代表
    人之配偶）於稽查紀錄上表示無異議及簽名認證明確。參以稽查時查獲之原告與
    逢美照相館及仁愛醫院台中分院訂立之契約書，其上訂約日期雖分別為八十七年
    六月間及八十五年十二月三十一日，然契約書名稱均為「廢水回收契約書」，其
    上並明訂：「逢美照相館（或仁愛醫院台中分院─以下簡稱甲方）為將下列廢水
    交由丙辛酉企業有限公司（即原告前名稱─以下簡稱乙方）處理，經雙方同意訂
    立本合約，條件如下：一、合約名稱：甲方快速沖印機產生之定影劑廢水由乙方
    收集。二、收集地：台中市。三、合約內容：甲方快速沖印機產生之定影劑廢水
    由乙方收集每月定期免費回收處理。（仁愛醫院台中分院部分則記載：甲方Ｘ光
    沖印機產生之定影劑廢水由乙方收集每月定期免費回收處理。）四、合約期限：
    ‧‧‧。五、合約責任：‧‧‧。六、合約生效：本合約於簽約日生效。」其契
    約書內容所載「合約名稱」、「收集地」、「合約內容」、「合約責任」、「合
    約生效」等，於前後相距約一年六個月所訂立之契約書，其契約格式及內容均屬
    相同，顯見原告經常收集前開事業廢棄物而成為定型化契約。是行政院環境保護
    署於上開期日前往稽查時，雖未查得當時有效之契約，惟依前揭稽查紀錄及所查
    到之「廢水回收契約書」，已堪認原告確有上述違規行為。再原告代表人於本院
    受命法官行準備程序時，亦陳述稱：「‧‧‧原告向沙鹿童綜合醫院購進銀粉再
    利用部分，無論係銀粉或定顯影液均含有Ag及COD，僅其含量多少不同而已，其
    中COD有害物質須加以破壞而提煉出銀加以回收利用，原告現有之處理行為係付
    費收購系爭醫院及照相館自行以其回收電解處理其廢定顯影液所產生之銀粉後利
    用現有設備除去其中所含COD成分而提煉出銀再加以利用，提煉程序所產生污水
    均排放於工業區污水場，並有繳交污水處理費用，而銀粉既然是原告付費向系爭
    醫院購買並以其為原料加工提煉而非如其他廢棄物般係以丟棄方式處理，‧‧‧
    」；原告職員趙秀清於同日準備程序亦到場陳稱：「原告向沙鹿童綜合醫院所購
    之銀粉，係該醫院自行將其所產生之廢定顯影液以回收機處理後之產物，其含銀
    量已高達約八十％至九十％‧‧‧」等語，從而，縱認原告主張其處理系爭醫院
    及照相館電解銀粉之事實屬實，然系爭醫院及照相館分別為醫療院所或照相業，
    銀粉非其事業產品，雖已初步處理仍屬其事業廢棄物，其所為仍屬行為時事業廢
    棄物貯存清除處理方法及設施標準第二條第三款規定之處理行為，亦應取得處理
    許可始為適法。原告主張未處理系爭廢棄物，且依其現有設備提煉出之銀粉不能
    認是廢棄物云云，均無可採，其違章事證明確，揆諸首揭規定，原處分據以裁處
    罰鍰並停止該營業行為，核無違誤，訴願決定予以維持，也無不合。原告之訴並
    無理由，應予駁回。
三、兩造其餘主張，並不影響本件判決之結果，不予論述，附此敘明。
據上論結，本件原告之訴為無理由，依行政訴訟法第一百九十五條第一項後段、第九
十八條第三項前段，判決如主文。
中　　華　　民　　國　　九十一　　　年　　　四　　　　月　　　十　　　　日
                 臺 中 高 等 行 政 法 院 第 一 庭
                                審 判 長 法  官　簡　朝　振
                                         法  官　莊  金　昌
                                         法  官　胡　國　棟
右正本證明與原本無異。
如不服本判決，應於判決送達後二十日內向本院提出上訴書狀，其未表明上訴理由者
，應於提起上訴後二十日內向本院提出上訴理由書（須依對造人數附具繕本）；如於
本判決宣示或公告後送達前提起上訴者，應於判決送達後二十日內補提上訴理由書（
須附繕本）。未表明上訴理由者，逕以裁定駁回。
提起上訴應預繳送達用雙掛號郵票拾份（每份三十四元)。
中　　華　　民　　國　　九十一　　　年　　　四　　　　月　　　十　　　　日
　　　　　　　　　　　　　　　　　　　　 法院書記官　莊啟明
